【裁判字號】    88,易,1254
【裁判日期】    890131
【裁判案由】    妨害自由等
【裁判全文】
臺灣臺南地方法院刑事判決              八十八年度易字第一二五四號
    公  訴  人  臺灣臺南地方法院檢察署檢察官
    被      告  甲○○
    被      告  乙○○
    共同選任辯  黃溫信
    護人        徐美玉
                黃紹文
右列被告因妨害自由等案件，經檢察官提起公訴 (八十七年度偵字第一０二四四號)
，本院判決如左：
    主  文
甲○○、乙○○共同散佈文字誹謗，各處拘役貳拾日，如易科罰金，均以佰元折算
壹日。
    事  實
一、甲○○因提供坐落台南縣永康市○○段二八一、二八四號土地二筆與曜福建設開
    發股份有限公司（以下簡稱曜福公司）合建房屋出售（前揭土地登記在方阿峰名
    下，並售由陳金順與曜福公司簽約建屋）發生糾紛，竟與其子乙○○共同基於犯
    意聯絡，於民國八十七年八月四日，以新台幣（下同）三萬元，僱用不知情之丙○○（原名曾昆司）以鐵架將曜福公司在兵北段二八一、二八四號號（即臺南縣
    永康市○○路二五一巷十九弄逼至三十五號）所興建之預售屋圈圍，意圖散佈於
    眾，以布條書寫「目前建商（指曜福公司）仍未付予地主土地款，對承購戶不具
    保障．．．」字樣在鐵架上懸掛，復以書函散發「曜福公司係詐欺集團」等文句
    加以指摘，足以毀損曜福公司名譽。
二、案經曜福公司訴由臺南縣警察局永康分局報告臺灣臺南地方法院檢察署檢察官偵
    查起訴。
    理  由
一、訊據被告甲○○對於右揭時地，因伊土地登記在方阿峰名下，後售陳金順與曜福
    公司簽約建屋，陳金順未將錢交付，致生糾紛，乃僱丙○○以鐵架將曜福公司興
    建房屋圍起，並以布條書寫「目前建商（指曜福公司）仍未付予地主地款，對承
    購戶不具保障．．．」字樣在鐵架上懸掛，復以書函散發「曜福公司係詐欺集團
    」等文句加以指摘等情，供認不諱。被告乙○○追則矢口否認犯行，辯稱：伊對
    僱用丙○○以鐵架將曜福公司在兵北段二八一、二八四號土地興建之房屋圈圍及
    指曜福公係詐欺集團之事不知情云云。然查右揭事實迭據告訴人之負責人丁○○
    及其代理人謝水德分別於警訊及檢察官偵查中指訴綦詳，參以證人丙○○證稱：
    甲○○於八十七年四月八日，以三萬元僱伊在臺南縣永康市○○路二五一巷十九
    弄一至三十五號門口圍得時候發覺不對，適乙○○在該處，乃由乙○○簽立願負
    一切法律責任之書據，方續施工等詞，堪認被告乙○○有參與其父即被告甲○○
    上開犯行。此外，並有照片三張（上懸有布條）及指曜福公司係詐欺集團函暨乙○○簽交丙○○書據各一紙在卷可稽，事證明確，被告乙○○否認犯行，無非卸
    責之詞，不足採信。被告二人犯行，洵可認定。
二、核被告甲○○、乙○○所為，係犯刑法第三百十條第二項之散佈文字誹謗罪，被
    告二人之間，有犯意聯絡與行為分擔，係共同正犯。爰審酌被告等犯罪之一切情
    狀各量處如主文所示之刑，並諭知易科罰金之折算標準。
三、公訴意旨另以：被告甲○○、乙○○於上開時間，僱用不知情之丙○○（原名曾
    昆司）以鐵架將曜福公司在兵北段二八一、二八四號（即臺南縣永康市○○路二
    五一巷十九弄逼至三十五號）所興建之預售屋圈圍，以強暴手段，妨害曜福公司
    人員進出工地施工之權利，認被告二人另犯有刑法第三百零四條第一項之強制罪
    嫌。按強暴之行為，係對人實施（最高法院二十八年上字第三六二六號判例參照
    ）。查被告等僱用丙○○圈圍，告訴人不在，並無以強暴排除何人阻擾之行為，
    業據曾振號結證在卷，是被告等所為，尚與以強暴妨害人行使權利之構成要件不
    合。又被告甲○○提供上開賓北段二八一、二八四號土地與告訴人公司合建房屋
    出售，因告訴人積欠土地款項，而僱人在該土地上圈圍，要屬被告維護本身權利
    之行為，亦非有妨害自由之犯意。惟公訴意旨係與此部分與前開論罪科刑部分，
    有方法結果之牽連關係，爰不另為無罪之諭知。
據上論斷，應依刑事訴訟法第二百九十九條第一項前段，刑法第二十八條、第三百十
條第二項、第四十一條，罰金罰鍰提高標準條例第一條前段、第二條，判決如主文。
中    華    民    國      八十九      年      一       月     三十一    日
                                  臺灣臺南地方法院刑事第    庭
                                          法  官  蘇  孫  波
右正本證明與原本無異。
如不服本判決，應於判決送達後十日內，向本院提出上訴狀。
                                          書記官  沈  藝  珠
中    華    民 國      八十九      年      二       月       二      日


司法院資訊處製作；財團法人民間司法改革基金會備份。
